【裁判字號】    95,台上,2695
【裁判日期】    951130
【裁判案由】    損害賠償
【裁判全文】
最高法院民事判決            九十五年度台上字第二六九五號
上  訴  人  楊志明即明宏輪胎行
訴訟代理人  邱六郎律師
被 上訴 人  橋輝輪胎股份有限公司
法定代理人  甲○○
訴訟代理人  魏順華律師
            羅秉成律師
上列當事人間請求損害賠償事件，上訴人對於中華民國九十四年
三月十五日台灣高等法院第二審判決（九十三年度重上字第五四
三號），提起上訴，本院判決如下：
    主  文
原判決關於命上訴人再為給付及駁回上訴人之附帶上訴暨該訴訟
費用部分廢棄，發回台灣高等法院。
    理  由
本件被上訴人主張：上訴人為伊公司前員工即第一審共同被告楊
志宏之人事保證人，承諾就楊志宏任職期間侵害伊權益所致之損
害，負連帶賠償責任，並放棄先訴抗辯權。因楊志宏於民國九十
二年六月間，與同為第一審共同被告之朱明省、高鈺和、彭俊融
三人（下稱朱明省等三人）共同意圖為自己不法所有，連續對伊
公司為侵占貨款、盜賣輪胎、竊取庫存大輪胎等侵權行為，致伊
受有共新台幣（下同）二千零六十二萬四千一百五十七元之損失
。楊志宏與朱明省等三人事後僅歸還部分現金及輪胎折算之金錢
，尚欠八百二十二萬七千四百四十六元，即應由上訴人連帶賠償
，並與朱明省等三人及其保證人即第一審共同被告葉瑞珍、吳政
雄、李建霖、袁玉玲、張順還五人（下稱葉瑞珍等五人）負不真
正連帶給付之責。爰依人事保證契約及侵權行為之法律關係，求
為命上訴人與楊志宏連帶給付八百二十二萬七千四百四十六元及
自起訴狀繕本送達翌日（九十二年九月二十三日）起加計法定遲
延利息之判決（被上訴人就上開金額之本息，另對楊志宏及朱明
省等三人暨葉瑞珍等五人為請求部分，已分別經第一審及原審判
決被上訴人勝訴確定，不在本院審理範圍）。
上訴人則以：楊志宏於八十九年二月十五日到職時，伊即為楊志
宏簽立人事保證書（下稱系爭保證書），至其於九十二年六月間
發生侵權行為時止，顯逾三年保證期間，依法伊已毋庸再負保證
之責。縱伊仍應負責，其賠償範圍亦應以被保證人當年薪資總額
為限。且被上訴人對其員工之監督有疏懈，即應免除或減輕伊之
賠償金額。該保證書所為預先拋棄先訴抗辯權之約定，有違法律
強制規定，自屬無效等語，資為抗辯。
原審維持第一審所為被上訴人部分勝訴之判決（上訴人應與楊志
宏及朱明省等三人連帶給付六十一萬四千三百八十四元本息），
駁回上訴人對該部分之附帶上訴，並廢棄第一審所為被上訴人敗
訴部分之判決，改命上訴人再就楊志宏與朱明省等三人連帶給付
八百二十二萬七千四百四十六元本息中之七百六十一萬三千零六
十二元本息部分，與楊志宏負連帶給付之責（即上訴人應給付之
總額為八百二十二萬七千四百四十六元本息），係以：楊志宏於
八十九年二月十五日起受被上訴人僱用擔任業務員，從事交付輪
胎予客戶及向客戶收取貨款業務，上訴人為其保證人，保證楊志
宏於受僱期間，不得侵占、竊盜公款或公物等不法行為，否則對
其行為所生損害，負一切連帶賠償責任。嗣楊志宏與朱明省等三
人於九十二年六月任職期間內，侵占被上訴人之貨款、擅自轉賣
輪胎、共同竊取大輪胎，致被上訴人受損害，除歸還部分損害額
外，尚餘八百二十二萬七千四百四十六元迄未返還，為兩造不爭
執之事實，並有系爭保證書、報案證明書等件可稽。該保證書係
被上訴人為因應民法關於人事保證章節之增修，以新修正規定為
內容，重新擬定後，於八十九年六月中旬起，陸續與各保證人更
新保證契約所簽訂，業據證人戴志澄證述明確，參以系爭保證書
第五條、第十條、第十一條、第十三條約定，均為民法八十九年
五月五日增訂施行之新規定等情，足見上訴人係八十九年六月中
旬之後始簽署系爭保證書，自斯時起算，迄九十二年六月間楊志
宏侵權行為時止，顯未逾三年，上訴人辯稱系爭保證已屆期失效
云云，即非有據。系爭保證書之約定，經核並無顯失公平之情形
，其約款自屬有效，有關保證人負連帶賠償責任、賠償金額不受
民法第七百五十六條之二第二項規定以受僱人當年可得報酬總額
為限之約定，亦均合法。被上訴人縱或疏於管理查核，其疏失與
楊志宏侵占等之故意侵權行為間，並無因果關係，上訴人抗辯應
予過失相抵，仍無足採。是被上訴人依系爭保證契約，請求上訴
人就第一審已判決確定楊志宏與朱明省等三人應連帶給付之八百
二十二萬七千四百四十六元本息，與楊志宏連帶為給付，並與朱
明省等三人及其保證人葉瑞珍等五人間負不真正連帶給付之責，
其中一人給付時，上訴人於該給付部分即同免其責，為正當有理
等詞，為其判斷之基礎。
按民法第七百四十二條規定「主債務人所有之抗辯，保證人得主
張之。主債務人拋棄其抗辯者，保證人仍得主張之。」，上開規
定於人事保證準用之，此觀同法第七百五十六條之九規定即明。
本件上訴人為楊志宏受被上訴人僱用期間之保證人，楊志宏與朱
明省等三人於任職期間共同侵占、竊盜等，致被上訴人受有八百
二十二萬七千四百四十六元損害，第一審已判決確定楊志宏與朱
明省等三人共同侵權行為應連帶賠償被上訴人八百二十二萬七千
四百四十六元本息，上訴人即應與楊志宏對被上訴人負連帶清償
責任，固為原審所認定，惟上訴人就被上訴人主張楊志宏與朱明
省等三人「共同侵權行為」之事實，於第一審已予否認，辯稱楊
志宏僅將貨款保留，非占為己有，不構成竊盜、侵占云云（一審
卷第二宗一四四至一四五頁），嗣未見其就該爭執更為相異之陳
述，原審謂其不爭執，而為不利於上訴人之論斷，已有認定事實
與卷證不符之違誤。縱楊志宏應與朱明省等三人負共同侵權行為
之損害賠償責任，連帶給付被上訴人八百二十二萬七千四百四十
六元，經第一審判決後，因楊志宏未聲明上訴而告確定，然該訴
訟結果對上訴人並無拘束力。乃原審就楊志宏之共同侵權行為及
其所應賠償之範圍，未再為任何調查審斷，而無視上訴人身為楊
志宏保證人所為之前述抗辯，逕憑第一審對楊志宏之判決結果，
為上訴人保證範圍及其應給付賠償金額之認定，自嫌疏率，且有
判決不備理由之違法，尚屬難昭折服。另被上訴人於第一審之聲
明係請求上訴人與楊志宏連帶給付，並與朱明省等其他第一審共
同被告之給付為不真正連帶，其中一人給付，他人同免責任。準
此，第一審判命上訴人與楊志宏、朱明省等三人連帶給付六十一
萬四千三百八十四元本息，其中關於命上訴人與朱明省等三人連
帶給付部分，已逾被上訴人不真正連帶聲明之範圍，應屬訴外裁
判，原審未予糾正，逕予維持，亦有未合。上訴論旨，指摘原判
決不當，求予廢棄，非無理由。
據上論結，本件上訴為有理由。依民事訴訟法第四百七十七條第
一項、第四百七十八條第二項，判決如主文。
中    華    民    國  九十五  年   十一   月   三十   日
                      最高法院民事第四庭
                          審判長法官  蘇  茂  秋
                                法官  陳  碧  玉
                                法官  王  仁  貴
                                法官  劉  靜  嫻
                                法官  吳  麗  女
      本件正本證明與原本無異
                                      書  記  官
中    華    民    國  九十五  年   十二   月   十三   日
                                                      V


司法院資訊處製作；財團法人民間司法改革基金會備份。
